【裁判字號】    89,上訴,278
【裁判日期】    891012
【裁判案由】    違反毒品危害防制條例
【裁判全文】
臺灣高等法院花蓮分院刑事判決                    八十九年度上訴字第二七八號
    上訴人即被告  甲○○
    選任 辯護人  古明浩
右上訴人即被告因違反毒品危害防制條例案件，不服臺灣花蓮地方法院八十八年度訴
字第二○四號中華民國八十九年十月十二日第一審判決 (起訴案號：臺灣花蓮地方法
院檢察署八十七年度偵字第四二七○號)，提起上訴，本院判決如左：
    主  文
原判決撤銷。
甲○○連續販賣化學合成麻醉藥品安非他命，處有期徒刑伍年陸月。
    事  實
一甲○○意圖營利，基於概括之犯意，自民國八十六年一月間起至八十七年一月間止
  ，先後在花蓮縣吉安鄉○○村○○路○段九十三號七樓之一上毅皇宮住處、花蓮縣
  吉安鄉○○路附近等地，以新台幣（以下同）三千元、五千元、或一萬元不等之價
  格，販賣化學合成麻醉藥品安非他命予江東舜施用，約三至四次；又自八十七年二
  月間起，至同年三月間止，連續在上址住處以三千元、五千元不等之價格販賣化學
  合成麻醉藥品安非他命予張清漢三至四次。
二案經花蓮縣警察局花蓮分局報告臺灣花蓮地方法院檢察署檢察官偵查起訴。
    理  由
一右揭事實已經證人江東舜、張清漢於警訊、偵查中明確證述在卷（見警訊卷第二○
  頁反面、第二四頁正面，偵查卷第十一頁反面、第十三頁反面至第十四頁正面、第
  二九至三○頁），證人江東舜至原審審理時亦仍為堅定之指證（見原審卷第一二頁
  正面）。被告亦於偵查坦承其自八十六年起至八十七年間止，長期提供安非他命供
  江東舜及施用安非他命之事實（見偵查卷第一六頁反面）。而安非他命之取得不易
  ，且價格高昂，依一般經驗法則，被告絕無可能長期無端提供安非他命給江東舜及
  劉秋明施用，足見江東舜及張清漢分別於警訊及偵查中所為之前開指證確屬可信。
  另曾借住被告家中之鄭永源亦於警訊及偵查中指證被告有以安非他命與江東舜、劉
  秋明交換贓物之事實（見警訊卷第二七頁、偵查卷第八頁正面），被告此部分犯行
  本院雖不得再予審究（詳後述），惟證人此部分陳述亦可佐證被告並非無償提供安
  非他命供江東舜、張清漢吸食。
二又前揭證人於警訊中偵查中指證被告販賣安非他命之次數雖然不同，惟渠等供述向
  被告多次購買安非他命之基本事實則無二致，本院認為應以渠等於偵查中所為之陳
  述較為平實可信。至證人張清漢於原審審理時到庭否認被告有販賣安非他命之行為
  ，顯係事後迴護之詞，不足採信。
三按毒品買賣，係屬嚴重違法行為，非可公然為之，故其交易價格每因買賣雙方關係
  之深淺、買賣之數量、貨源是否充裕、查緝是否嚴緊及其取得成本之高低等因素而
  有不同，非可一概而論。而販賣之利得，除販賣者坦承之外，實難查得實情，惟販
  賣安非他命犯行之法定刑度其甚重，係眾所週知之事實，依一般經驗法則，販賣安
  非他命者鋌而走險，苟非意在營利，所為何來？是本院雖因被告矢口否認其有販賣
  安非他命犯行，致無法查得其販賣安非他命之價差，惟依上述說明，被告具有營利
  之意圖，仍堪認定。
四本院依據以上之證據，認定被告確實有證人江東舜、張清漢二人所指證之販賣安非
  他命犯行，是即使被告所辯其與證人江東舜、張清漢二人間因彼此間之利害衝突曾
  經發生不快屬實，證人江東舜、張清漢因而不願再為被告掩飾其犯罪事實而和盤托
  出，亦屬人情之常，要非渠等間曾經發生不快，即概指證人指證之事實為不可採信
  。且苟如被告所辯，證人張清漢曾經對外揚言「事情爆發將陷害被告」，張清漢又
  豈會在原審改口為有利於被告之證詞？被告罪證已經明確，被告請求傳訊李美海、
  連深淵等證人到庭為證，核無必要，併此敘明。
五查安非他命屬中樞神經興奮劑，具有輕微成癮性，服用後會產生依賴性、耐藥性、
  並引起不安、頭昏、顫抖、亢進性反應、失眠、焦慮、精神障礙，類似精神分裂症
  之錯覺、幻覺、妄想及伴有行動與性格異常等副作用，是以經行政院衛生署於七十
  九年十月九日以衛署藥字第九○四一四二號公告列為麻醉藥品管理，禁止販賣，被
  告非法販賣安非他命，核其所為係犯麻醉藥品管理條例第十三條第二項第一款之非
  法販賣化學合成麻醉藥品罪。核被告所為數行為，時間緊接，所犯罪名相同，依其
  情節，顯係出於概括之犯意為之，為連續犯，爰依刑法第五十六條之規定以一罪論
  ，並加重其刑。又被告行為後之八十七年五月二十日毒品危害防制條例已經公布實
  施（於同月二十二日生效），該條例第二條第一項第二款、第四條第二項所規定之
  販賣第二級毒品安非他命罪有較重之處罰規定，比較新舊法，應以適用行為時之麻
  醉藥品管理條例第十三條之一第二項第一款之規定有利於被告，公訴人認被告係犯
  毒品危害防制條例第四條第二項之販賣第二級毒品罪，起訴法條尚有未洽，應予變
  更。原審予以論罪科刑，固非無見，惟被告販賣安非他命之事實均發生在舊法時期
  ，原審論以毒品危害防制條例第四條第二項之販賣第二級毒品罪，且將後開應免訴
  部分，併予論罪科刑，均尚有未洽，被告上訴意旨否認犯罪雖不足取，惟原判決既
  有可議，本院自應予以撤銷改判。爰審酌被告販賣數量不多，情節尚非重大等一切
  情狀，處有期徒刑五年六月，以示懲儆。
六公訴意旨另略以：被告另基於概括犯意，自八十七年一月間起，至八十七年六月間
  止，連續以安非他命換取江東舜、劉秋明竊得之玫瑰石等贓物，因認被告此部分行
  為亦係犯毒品危害防制條例第四條第二項之販賣第二級毒品罪嫌云云。惟查，證人
  江東舜、劉秋明指證渠等以竊得之贓物交付向被告事實，已經臺灣花蓮地方法院以
  八十七年度易字第七四八號依寄藏贓物罪名判處有期徒刑一年二月確定（上訴本院
  後再撤回上訴），有前開判決書及本院被告全國前案紀錄表附卷可稽（見原審卷第
  一四三至一四四頁），該判決所認定被告寄藏贓物之基本社會事實與本件起訴事實
  中故買贓物部分之事實相同（「以安非他命換取贓物」係包括「販賣安非他命」及
  「故買贓物」二部分），而被告以一行為觸犯故買贓物及販賣安非他命二罪名，為
  想像競合犯，屬裁判上一罪，依審判不可分之原則，被告此部分販賣安非他命之行
  為併為前開判決效力所及，因被告此部分販賣安非他命之行為與前開有罪部分有連
  續犯裁判上一罪關係，故不另為免訴之諭知。
據上論斷，應依刑事訴訟法第三百六十九條第一項前段、第三百六十四條、第二百九
十九條第一項前段、第三百條，麻醉藥品管理條例第十三條之一第二項第一款、刑法
第十一條前段、第二條第一項但書、第五十六條，判決如主文。
本案經檢察官翟光軍到庭執行職務。
中      華      民      國    八十九    年     十二     月     十二     日
                                    審判長法官  謝  志  揚
                                          法官  蔣  有  木
                                          法官  何  方  興
右正本證明與原本無異。
如不服本判決，應於判決送達後十日內向本院提出上訴狀。其未敘述理由者，並應於
提出上訴狀後十日內向本院補提理由狀(均須附繕本)。
                                        書記官  劉  妙  娘
中      華      民      國    八十九    年     十二     月     十三     日


司法院資訊處製作；財團法人民間司法改革基金會備份。
